【裁判字號】    92,訴,61
【裁判日期】    920331
【裁判案由】    強盜等
【裁判全文】
臺灣基隆地方法院刑事判決                            九十二年度訴字第六一號
    公  訴  人  臺灣基隆地方法院檢察署檢察官
    被      告  甲○○
    指定辯護人  本院公設辯護人丙○○
右列被告因強盜案件，經檢察官提起公訴（九十二年度偵字第九八號），本院判決如
左：
    主      文
甲○○意圖為自己不法之所有，攜帶兇器，以脅迫至使不能抗拒，而使他人交付財物
，處有期徒刑肆年。
扣案之水果刀壹支沒收。
    事      實
一、甲○○意圖為自己不法之所有，於民國（下同）九十二年一月一日十四時四十分
    許，攜帶客觀上足以致人死傷之水果刀乙支，進入基隆市○○區○○路二九０之
    一號達樂視錄影帶店，先向店員乙○○借款新台幣（下同）一百元，但遭乙○○
    拒絕，因當時店中尚有其他顧客，甲○○遂趴在櫃台上不出聲，待十分鐘後顧客
    離開無旁人在場之際，即取出預藏之水果刀，指向店員乙○○之身體，以脅迫之
    方式要乙○○交出一百元，致乙○○懾於脅迫不能抗拒而交付一百元予甲○○。
    甲○○得手後即離開現場。乙○○隨即報警逮捕甲○○，並當場查獲作案用之水
    果刀一支。
二、案經基隆市警察局第三分局報請臺灣基隆地方法院檢察署檢察官偵查起訴。
    理  由
一、訊據被告甲○○固對於在右揭時地向被害人乙○○索取一百元之事實，坦承不諱
    ，惟矢口否認有強盜之犯行，辯稱：當時因失業沒錢吃飯，遂至錄影帶店向被害
    人以懇求之口氣借一百元，雖有將身上之水果刀拿出來，但並未指向被害人，也
    無意傷人，被害人是心甘情願拿自己皮包內之一百元給他的云云。惟查，前開被
    告如何持刀指向被害人乙○○，並以脅迫之方式，使被害人不能抗拒交付金錢等
    情，業據被害人乙○○指述綦詳，而被害人乙○○與被告並不相識，亦無仇恨，
    自無誣陷之必要，此外，並有作案用之水果刀一支扣案可稽，被告所辯，不足採
    信。本件事證明確，被告強盜犯行，洵堪認定。
二、查被告於右揭之時間，持刀對被害人乙○○施以脅迫，並致被害人於不能抗拒之
    程度，自應依法論其強盜罪責。次查，刑法第三百二十一條第一項第三款及第三
    百三十條第一項所謂之攜帶「兇器」，其種類並無限制，凡客觀上足以對人之生
    命、身體、安全構成威脅，具有危險性之兇器均屬之，且祇須行竊或強盜時攜帶
    此種具有危險性之兇器為已足，並不以攜帶之初有行兇之意圖為必要（最高法院
    七十九年臺上字第五二五三號判例可資參照）。核被告所為，係犯刑法第三百三
    十條第一項之攜帶兇器強盜罪。又犯罪情狀可憫恕者，得酌量減輕其刑，刑法第
    五十九條定有明文。而本條所謂之「情狀」，係指法官量刑時所應考量之各種情
    狀而言。在審酌個案時遇有情輕法重之情形下，裁判時本即得適用刑法第五十九
    條之規定，以酌量減輕其刑，此業經司法院大法官會議以釋字第二六三號解釋闡
    釋在案；又適用刑法第五十九條酌量減輕其刑時，並不排除刑法第五十七條所列
    舉十款事由之審酌（最高法院七十年五月十六日七十年度第六次刑事庭長會議決
    議可資參照）。本案被告持刀強盜之犯行，固不足取，然本件強盜之金額僅一百
    元，本院認宣告法定最低刑度之刑即有期徒刑七年，猶嫌過重，爰依職權適用刑
    法第五十九條而予減輕其刑。爰審酌被告正值壯年，竟不思以正當方法換取金錢
    竟挺而走險，妄想以此方式不勞而獲，觀念偏差，極待矯治，且被告持刀強盜之
    行為，不僅對被害人之人身安全造成威脅，更嚴重妨礙社會之安寧秩序，實亦不
    宜輕處，惟慮及被告犯後已深表悔悟、且強盜金額不多等一切情狀，量處如主文
    所示之刑，以示懲儆。扣案之水果刀一把係被告所有供本件犯罪所用之物，爰依
    刑法第三十八條第一項第二款為沒收之宣告。
據上論斷，應依刑事訴訟法第二百九十九條第一項，刑法第三百三十條第一項、第五
十九條、第三十八條第一項第二款，判決如主文。
本案經檢察官熊南彰到庭執行職務。
中      華      民      國      九十二    年      三    月    三十一    日
                                臺灣基隆地方法院刑事第三庭
                                      法  官    齊      潔
右正本證明與原本無異。
對於本件判決如有不服，應於收受送達後十日內，向本院提出上訴書狀，上訴於臺灣
高等法院，並按他造當事人之人數附具繕本。
                                      書記官    莊  國  南
中      華      民      國      九十二    年      四    月      一      日
附錄論罪法條
刑法第三百三十條第一項：
犯強盜罪而有第三百二十一條第一項各款情形之一者，處五年以上十二年以下有期徒
刑。


司法院資訊處製作；財團法人民間司法改革基金會備份。
